---
title: "R para Ciência de Dados 2"
subtitle: "dplyr++"
author: "Rafael Vetromille"
date: "10/09/2020"
output: pdf_document
---

```{r setup, include=FALSE}
knitr::opts_chunk$set(echo = TRUE)
```

## O pacote dplyr

```{r, echo=F}

shhh <- suppressPackageStartupMessages

```


```{r}
# Carrengando o pacote 

shhh(library(tidyverse))

```

### A função bind_rows()

Vamos usar a função `bind_rows()` para juntarmos duas bases com as mesmas colunas. Neste caso, a função `bind_rows()` é equivalente à função `rbind()`.

```{r}
# Juntando duas bases

imdb_2015 <- readr::read_rds("./data/imdb_por_ano/imdb_2015.rds")
imdb_2016 <- readr::read_rds("./data/imdb_por_ano/imdb_2016.rds")

bind_rows(imdb_2015, imdb_2016) %>% head()

```

**Observação**: tanto para a bind_rows() quanto para a rbind(), a ordem das colunas em ambas as bases pode ser diferente. As colunas são empilhadas pelo nome.

\newpage

Podemos também usar a função `bind_rows()` para juntar várias tabelas. Aqui, todas as tabelas continuam tendo as mesmas colunas. A função `list.files` produz um vetor de caracteres dos nomes dos arquivos ou diretórios no diretório nomeado.

```{r}

arquivos <- list.files("./data/imdb_por_ano/", full.names = TRUE)

teste <- arquivos %>%
  purrr::map(readr::read_rds) %>% 
  bind_rows() 

```

ou, simplesmente,  

```{r}

teste <- arquivos %>%
  purrr::map_dfr(readr::read_rds) 


```

onde o `r` da função `purrr::map_dfr()` indica _rows_. Além disso, a função `bind_rows()` também funciona para empilhar bases com colunas diferentes. 

```{r}

tab1 <- tibble::tibble(
  var1 = c(1, 2, 3),
  var2 = c("a", "b", "c"),
  var3 = c(10, 20, 30)
)

tab2 <- tibble::tibble(
  var2 = c("d", "e", "f"),
  var1 = c(4, 5, 6)
)

bind_rows(tab1, tab2) 

```

Além da função `dplyr::bind_rows()` o `{dplyr}` também possui a função `dplyr::bind_cols()` que junta duas bases colando suas colunas lado a lado.

\newpage

# A função `case_when()`

A função `dplyr::case_when()` é uma generalização da função `base::ifelse()`. Ela permite trabalharmos com quantas condições forem necessárias. 

```{r}

x <- sample(-10:10, size = 10) %>% 
  as_tibble()

x %>%
  dplyr::mutate(sinal = case_when(x < 0 ~ "negativo", 
                                  x == 0 ~ "zero",
                                  x > 0 ~ "positivo"))

```

Se fossemos utilizar a função `base::ifelse()`, precisaríamos usar a função duas vezes, assim como é feito no Excel um `se` dentro de outro:

```{r}

x %>%
  dplyr::mutate(sinal = ifelse(x < 0, "negativo", 
                               ifelse(x == 0, "zero", "positivo")))

```

A ordem das condições é importante na função `dplyr::case_when()`, pois os testes são realizados na ordem em que aparecem e o próximo teste não substitui o anterior. Por exemplo, 

```{r}

mtcars %>%
  mutate(
    mpg_cat = case_when(
      mpg <= 15 ~ "economico",
      mpg < 22 ~ "regular",
      mpg >= 22 ~ "bebe bem"
    )
  ) %>% 
  head(15)

```

Nesse caso, os carros com `mpg` menor ou igual a 15 são considerados *econômicos*, os caros com `mpg` maior (estrito) que 15 e menor (estrito) que 22 são *regulares* e, por fim, os carros com `mpg` maior ou igual à 22 são considerados como *bebe bem*. Como a última condição é complementar, isto é, as observações que não entrarm nas condições anteriores com certeza entrarão na última condição, podemos substituí-la por um simples `TRUE`.

```{r}

mtcars %>%
  mutate(
    mpg_cat = case_when(
      mpg < 15 ~ "economico",
      mpg < 22 ~ "regular",
      TRUE ~ "bebe bem"
    )
  ) %>% 
  head(15)

```

\newpage

Como pudemos ver, a função `dplyr::case_when()` é extretamente útil associada à função `dplyr::mutate()` pois assim, conseguimos criar variáveis novas que são obtidas através de testes de outras variáveis. Um caso bastante usado é quando queremos fazer gráficos em que os valores negativos ficam em vermelho enquanto que os valores positivos ficam em verde. 

```{r}

mtcars %>%
  mutate(
    mpg_cat = case_when(
      mpg < 15 ~ "economico",
      mpg < 22 ~ "regular",
      TRUE ~ "bebe bem"
    )
  ) %>% 
  head(14)
```

# As funções `first()` and `last()`

Como o próprio nome já indica, essas funções retornam o primeiro e último valor de vetor/coluna. Por exemplo, 

```{r}
x <- c(1, 12, 30, 41, 15)

first(x)

last(x)

```

São funções úteis quando temos algum tipo de ordem, por exemplo:

```{r}

tab <- tibble::tibble(
  tempo = c(1, 2, 3, 4, 1, 2, 3, 4, 1, 2, 3, 4),
  var = c(1, 4, 10, 33, 1, 3, 0, 21, 12, 7, 9, 17),
  grupo = c(rep("a", 4), rep("b", 4), rep("c", 4))
)

tab %>%
  group_by(grupo) %>% 
  arrange(tempo, .by_group = TRUE) %>% 
  mutate(inicio = first(var), 
         fim = last(var))

```

# A função `na_if()`

Existem tabelas ou planilhas em que o valor `NA` não está escrito por padrão como `NA`. Dessa forma, a função `na_if()` transforma um padrão em `NA`. Por exemplo, 

```{r}

tab <- tibble::tibble(
  var = c(1, 10, 2, -99, 10, -99)
)

tab %>% mutate(var = na_if(var, -99))


```


\newpage 

# A função `coalesce()`

A função `coalesce()` substitui os `NA`s de uma coluna pelos valores equivalentes de uma segunda coluna. No exemplo abaixo, substituimos os `NA`s da coluna `var1` pelos valores equivalentes da coluna `var2` (criamos uma nova coluna `var3` com o resultado para visualizarmos melhor). Repare que, no caso em que as duas colunas apresentavam `NA`, a coluna `var3` permaneceu com o `NA`.

```{r}
tab <- tibble::tibble(
  var1 = c(1, 2, NA, 10, NA, NA),
  var2 = c(NA, 2, 2, 3, 0, NA)
)

tab %>% 
  mutate(var3 = coalesce(var1, var2))

```

Você também pode usar para substituir os valores `NA` de uma variável por um valor espcífico, por exemplo: 

```{r}
tab %>% 
  mutate(var3 = coalesce(var1, 33))
```

Além disso, existe a função `dplyr::replace_na()` que faz a mesma coisa, por exemplo:

```{r}
tab %>% 
  tidyr::replace_na(replace = list(var1 = 33, var2 = 66))
```


# As funções `lag()` e `lead()`

Essas funções devolvem o valor defasado e valor futuro.

```{r}

tab <- tibble::tibble(
  tempo = c(1, 2, 3, 4, 5),
  var = c(1, 4, 10, 33, 20)
)

tab %>% 
  dplyr::mutate(
    var_lag1 = lag(var, n = 1L),
    var_lead1 = lead(var, n = 1L)
  )

```

# A função `pull()`

Devolve uma coluna da base como vetor.

```{r}
mtcars %>% pull(mpg)
```

# A função `slice_sample()`

Essa função pode ser utilizada para pegarmos uma amostra de linhas da nossa base de forma aleatória. No exemplo abaixo, pegamos uma amostra aleatória de tamanho 10 da base `mtcars`.

```{r}

slice_sample(mtcars, n = 10L)

```

Agora, pegamos 50\% da base `mtcars` de forma aleatória.

```{r}
slice_sample(mtcars, prop = 0.5)
```

Além dessa função, existem as funções: 

- `slice_head()` and `slice_tail()` select the first or last rows.

- `slice_min()` and `slice_max()` select rows with highest or lowest values of a variable.

- `slice()` lets you index rows by their (integer) locations.

\newpage

# O novo dplyr

A versão `1.0.0` do pacote `{dplyr}` foi oficialmente lançada em junho de 2020 e contou com diversas novidades Vamos falar das principais mudanças:

- A nova função `across()`, que facilita aplicar uma mesma operação em várias colunas.

- A repaginada da função `rowwise()` que objetiva fazer operações por linha.

- As novas funcionalidades das funções `select()` e `rename()`. 

- A nova função `relocate()` que facilita a mudança de posição de colunas.

## Motivação

Base de dados de venda de casas na cidade de Ames, nos Estados Unidos.

- 2930 linhas e 77 colunas.

- Cada linha corresponde a uma casa vendida e cada coluna a uma característica da casa ou da venda.

```{r}
# Base de dados

ames <- readr::read_rds("./data/ames.rds")

# Pegando apenas 5 colunas por uma questão de espaço.

ames %>% 
  select(1:5) %>% 
  head()
```

\newpage

## A função `across()`

A função `across()` substitui a família de verbos `verbo_all()`, `verbo_if` e `verbo_at()`. A ideia é facilitar a aplicação de uma operação a diversas colunas da base. Para sumarizar a base para mais de uma variável, antigamente fazíamos

```{r}
# Como era antigamente ...

ames %>%
  group_by(geral_qualidade) %>%
  summarise(
    lote_area_media = mean(lote_area, na.rm = TRUE),
    venda_valor_medio = mean(venda_valor, na.rm = TRUE)
  )
```

Ou, ainda, 

```{r}
ames %>%
  group_by(geral_qualidade) %>%
  summarise_at(
    .vars = vars(lote_area, venda_valor),
    .funs = ~ mean(.x, na.rm = TRUE)
  )
```

\newpage 

Agora, com a nova função `across()`, podemos fazer a mesma sumarização da seguinte forma: 

```{r}
ames %>%
  group_by(geral_qualidade) %>%
  summarise(across(
    .cols = c(lote_area, venda_valor),
    .fns = mean, na.rm = TRUE
  ))
```

A sintaxe é parecida com a função `summarise_at()`, mas agora não precisamos mais usar a função `vars()` e nem usar `list(nome_da_funcao)` ou `~nome_da_funcao(.x)` para definir a função aplicada nas colunas.

Usando `across()`, podemos facilmente aplicar uma função em todas as colunas da nossa base. Abaixo, calculamos o número de valores distintos para todas as variáveis da base `ames`.

```{r}
# A função across() e summarise

ames %>%
  summarise(across(
    .cols = everything(),  # default, não era necessário
    .fns = n_distinct, na.rm = TRUE
  )) %>%
  select(1:5)

# A purrr-style formula for across() - more intuitive

ames %>%
  summarise(across(
    .cols = everything(),  # default, não era necessário
    .fns = ~ n_distinct(.x, na.rm = TRUE)
  )) %>%
  select(1:5)


```

Se quisermos selecionar as colunas a serem modificadas a partir de um teste lógico, utilizamos o ajudante `where()`. No exemplo abaixo, calculamos o número de valores distintos das colunas do tibble que são texto (character).

```{r}
# As função across(), com o auxiliar where() e summarise()

ames %>%
  summarise(across(
    .cols = where(is.character),
    .fns = n_distinct, na.rm = TRUE
  )) %>%
  select(1:5)

# A purrr-style formula for across() - more intuitive

ames %>%
  summarise(across(
    .cols = where(is.character),
    .fns = ~ n_distinct(.x, na.rm = T)
  )) %>%
  select(1:5)
```

Todas as colunas da base resultante eram colunas com classe `character` na base `ames`.


```{r}
# As função across(), com o auxiliar where() e summarise()

ames %>%
  summarise(across(
    .cols = where(is.numeric),
    .fns = mean, na.rm = T
  )) %>%
  select(1:5)


# A purrr-style formula for across() - more intuitive

ames %>%
  summarise(across(
    .cols = where(is.numeric),
    .fns = ~ mean(.x, na.rm = T)
  )) %>%
  select(1:5)

ames %>% 
  select(where(is.character)) %>% 
  dim()

```

